臺灣高等法院臺中分院刑事判決
111年度上訴字第975號
上  訴  人  
即  被  告  江志清


上列上訴人即被告因違反毒品危害防制條例案件，不服臺灣臺中
地方法院110年度訴緝字第189號中華民國111年1月26日第一審判
決（起訴案號：臺灣臺中地方檢察署102年度毒偵字第2156號）
，提起上訴，本院判決如下：
    主  文
上訴駁回。
    犯罪事實及理由
一、本案經本院審理結果，認第一審判決認事用法、量刑及沒收
    諭知均無不當，應予維持，並引用如附件原審判決所載犯罪
    事實、證據及理由。
二、上訴人即被告甲○○（下稱被告）上訴意旨略以：㈠被告前係
    因幫助製造第二級毒品案件入監，於102年6月14日保護管束
    期滿視為執行完畢，本案所犯施用毒品犯罪，相較於前案並
    無罪質顯然較重之情，且被告犯後迄今並未再犯類似案件，
    原審依照刑法第47條第1項累犯規定加重其刑，尚有不當；㈡
    被告於偵審均自白，犯後態度良好，原審未依刑法第59條規
    定酌減其刑，有違平等及比例原則；㈢被告施用毒品本質上
    屬自殘行為，反社會性程度較低，目前又從事搬運業，有正
    當工作，原審量刑過重。綜上，請求撤銷原審判決，酌減被
    告之刑，並從輕量刑。
三、按刑罰之量定，屬法院自由裁量之職權行使，應審酌刑法第
    57條所列各款事由及一切情狀，為酌量輕重之標準，非漫無
    限制。原審於量刑時如已依被告犯罪情狀，本於被告責任為
    基礎，具體斟酌刑法第57條所列情形而為量定，並未偏執一
    端，有失過重之情事，上級審自不得遽指原審量刑違法。本
    案原審認定被告分別施用第一、二級毒品罪，已明列證據，
    並無違誤；量刑部分則說明：①被告前因幫助製造第二級毒
    品，經判處有期徒刑2年2月，入監執行後，於102年6月14日
    保護管束期間執行完畢，被告並無應量處最低法定刑，否則
    有違罪刑相當原則，及因無法適用刑法第59條規定致人身自
    由遭受過苛侵害之情，故認無釋字第775號解釋適用，應依
    累犯規定加重其刑；②被告施用第一、二級毒品犯行，依其
    犯罪情狀，在客觀上並無從認為有足以引起一般同情而應予
    以憫恕，故無刑法第59條酌減其刑之適用；③併依刑法第57
    條規定，綜合參酌被告施用毒品手段、危害性、犯後坦承犯
    行之犯後態度及其學經歷及家庭生活情況，就被告施用第一
    級毒品部分，量處有期徒刑8月，施用第二級毒品部分，量
    處有期徒刑4月，併諭知如易科罰金以新臺幣1千元折算1日
    ；另說明扣案香煙因內摻第一級毒品海洛因，依毒品危害防
    制條例第18條第1項前段規定，應予沒收銷燬。經核原審於
    量刑時，業已就被告構成累犯且應加重其刑，及被告不符合
    刑法第59條酌減其刑規定加以說明，論理並無違誤，且被告
    前案甫入監執行自由刑，卻於假釋期滿後未滿2個月，即再
    犯同屬毒品罪質之本案犯罪，實可認被告有特別惡性及刑罰
    反應力薄弱之情；且被告構成累犯是否應加重其刑，係以被
    告犯本案行為當時主客觀情況，加以判斷有無特別惡性及刑
    罰反應力薄弱等情，從而，被告本案犯後迄今有無另行施用
    毒品犯行，尚非至關重要；再被告於偵審期間自白，業經原
    審於量刑時予以審酌，尚難憑此犯後態度，即認被告有何足
    以引起一般同情而應予以憫恕，應適用刑法第59條減刑之必
    要，故被告上訴認原審就構成累犯加重其刑，及未予適用刑
    法第59條酌減其刑，有適用法則失當等語，尚難可採；另原
    審業已依照刑法第57條規定，就量刑事由詳為審酌並敘明，
    既未逾越法定刑度，復未濫用自由裁量之權限，所為量刑核
    無不當或違法，況被告所犯施用第一級毒品罪之法定本刑為
    6月以上5年以下有期徒刑；另施用第二級毒品罪之法定本刑
    為3年以下有期徒刑，原審於被告符合累犯加重情況下，就
    被告施用第一級毒品及第二級毒品，分別量處有期徒刑8月
    及4月，實係屬接近底刑之偏低量刑，難認有何量刑過重之
    情。
四、綜上，被告上訴意旨指摘前情，均認無理由，應予駁回。
據上論斷，應依刑事訴訟法第373條、第368條，判決如主文。
本案經檢察官廖弼妍提起公訴，檢察官乙○○到庭執行職務。
中　　華　　民　　國　　111 　年　　6 　　月　　21　　日
            刑事第八庭　  審判長法　官　林  清  鈞
                                法　官　郭  瑞  祥
                                法　官　簡  婉  倫
以上正本證明與原本無異。
施用第一級毒品部分，得上訴。
施用第二級毒品部分，不得上訴。
如不服本判決應於收受送達後20日內向本院提出上訴書狀，其
未敘述上訴理由者，並得於提起上訴後20日內向本院補提理由書
(均須按他造當事人之人數附繕本)「切勿逕送上級法院」。因疫
情而遲誤不變期間，得向法院聲請回復原狀。
                                書記官  林　書　慶
　　　　　　　　　　　　　　　　
中　　華　　民　　國　　111 　年　　6 　　月　　21　　日
附件：
臺灣臺中地方法院刑事判決
110年度訴緝字第189號
公  訴  人　臺灣臺中地方法院檢察署（現改稱臺灣臺中地方檢
            察署）檢察官
被　　　告　甲○○　男　(民國00年00月00日生)


選任辯護人  廖偉成律師
上列被告因違反毒品危害防制條例案件，經檢察官提起公訴（10
2年度毒偵字第2156號），本院合議庭裁定由受命法官獨任進行
簡式審判程序，判決如下：
    主  文
甲○○施用第二級毒品，累犯，處有期徒刑肆月，如易科罰金，以
新臺幣壹仟元折算壹日。又施用第一級毒品，累犯，處有期徒刑
捌月；扣案之摻有第一級毒品海洛因之香菸貳支（分別驗前淨重
零點柒陸玖柒公克，驗餘淨重零點柒壹零肆公克；驗前淨重零點
柒捌捌叁公克，驗餘淨重零點柒肆捌貳公克）沒收銷燬之。
    犯罪事實
一、甲○○前於民國100 年間因施用毒品案件，經臺灣臺中地方法
    院以100 年度毒聲字第321 號裁定送勒戒處所觀察、勒戒後
    ，認無繼續施用毒品傾向，於100年6月15日觀察、勒戒執行
    完畢釋放，並經臺灣臺中地方檢察署檢察官以100 年度毒偵
    字第1711號為不起訴處分確定。詎其不知悔改，明知海洛因
    及甲基安非他命，分別業經公告為毒品危害防制條例第2 條
    第2 項第1 、2 款所列管第一、二級毒品，不得非法持有、
    施用，於前揭觀察、勒戒執行完畢釋放後3 年內，分別為下
    列各行為：
  ㈠基於施用第二級毒品甲基安非他命之犯意，於102年8月3日晚
    上某時許，在其位於臺中市○○區○○路00○00號住處內，將微
    量甲基安非他命置於玻璃球吸食器內，利用玻璃球吸食器隔
    熱燒烤吸食煙霧之方式，施用第二級毒品甲基安非他命1 次
    。
  ㈡另基於施用第一級毒品海洛因之犯意，於102年8月4日上午6
    時許，在臺中市○○區○○路○段000號「○○遊藝場」停車場內，
    將微量海洛因摻入香菸內，利用點燃香菸吸食煙霧方式，施
    用第一級毒品海洛因1 次。
    嗣經警方於102年8月5日下午5時30分，持臺灣臺中地方檢察
    署檢察官簽發拘票，在上址執行另案拘提且經其同意搜索而
    查獲，並扣得供其上開施用第一級毒品海洛因後剩餘而摻有
    第一級毒品海洛因之香菸2支（分別驗前淨重0.7697公克，
    驗餘淨重0.7104公克；驗前淨重0.7883公克，驗餘淨重0.74
    82公克），且於102年8月5日下午6時20分採尿送驗後，始知
    上情。
二、案經臺中市政府警察局刑事警察大隊移送臺灣臺中地方檢察
    署檢察官偵查起訴後，甲○○於本院審理中逃匿，由本院發佈
    通緝後，經警方逮捕到案。　　
    理  由
一、程序部分：本案被告甲○○所犯均係死刑、無期徒刑、最輕本
    刑為3 年以上有期徒刑以外之罪，其於準備程序就前揭被訴
    事實為有罪之陳述，經受命法官告知簡式審判程序之旨，並
    聽取其與公訴人意見後，本院認無不得或不宜改依簡式審判
    程序進行之處，爰依刑事訴訟法第273 條之1 第1 項、第28
    4 條之1 規定，裁定本案由受命法官獨任進行簡式審判程序
    ，合先敘明。
二、認定犯罪事實所憑證據及理由：
  ㈠訊據被告就其於犯罪事實欄㈠㈡所示時、地，分別先後施用第
    二級毒品甲基安非他命、第一級毒品海洛因各1 次等情事實
    ，於本院審理時均坦承不諱（參見本院110 年度訴緝字第18
    9號卷宗第129 、143 頁），且有扣案香菸2支（分別驗前淨
    重0.7697公克，驗餘淨重0.7104公克；驗前淨重0.7883公克
    ，驗餘淨重0.7482公克），經送驗後係摻有第一級毒品海洛
    因等情，此有衛生福利部草屯療養院102年8月29日草療鑑字
    第0000000000鑑驗書影本1紙、扣案物品香菸照片1 張（參
    見警卷第17頁；本院102年度訴字第2098號卷宗第15頁）附
    卷可參。扣案上開摻有第一級毒品海洛因之香菸，係被告於
    犯罪事實欄一、㈡所示施用海洛因後剩餘之物，業經被告於
    本院審理中陳述明確（參見本院110 年度訴緝字第189號卷
    宗第142頁）。
  ㈡被告係於102年8月5日下午6時20分，經警方採集被告尿液送
    驗結果，分別呈嗎啡、甲基安非他命陽性反應等情，此有臺
    灣檢驗科技股份有限公司102年8月20日濫用藥物尿液檢驗報
    告、委託檢驗尿液代號與真實姓名對照表、勘察採證同意書
    及員警102年9月13日、102年10月11日職務報告各1份（參見
    警卷第14頁；偵查卷宗第21、22頁；本院102年度訴字第209
    8號卷宗第10、14頁）附卷可稽，足見被告確有施用第一、
    二級毒品海洛因、甲基安非他命各1 次之事實，應可認定；
    復參酌上述報告，被告自白於前揭時間分別施用第二級毒品
    甲基安非他命、第一級毒品海洛因各1 次犯行等語，核與事
    實相符，應堪採信。
  ㈢另被告行為後，毒品危害防制條例第23條業於109 年1 月15
    日修正及增訂第35條之1 ，並於109 年7 月15日生效施行，
    修正前毒品危害防制條例第23條第2 項規定：「觀察、勒戒
    或強制戒治執行完畢釋放後，5 年內再犯第10條之罪者，檢
    察官或少年法院（地方法院少年法庭）應依法追訴或裁定交
    付審理。」，修正後毒品危害防制條例第23條第2 項則規定
    ：「觀察、勒戒或強制戒治執行完畢釋放後，3 年內再犯第
    10條之罪者，檢察官或少年法院（地方法院少年法庭）應依
    法追訴或裁定交付審理。」；另增訂同條例第35條之1 第2
    款規定：「本條例中華民國108 年12月17日修正之條文施行
    前犯第10條之罪之案件，於修正施行後，依下列規定處理：
    二、審判中之案件，由法院或少年法院（地方法院少年法庭
    ）依修正後規定處理；依修正後規定應為不起訴處分或不付
    審理之裁定者，法院或少年法院（地方法院少年法庭）應為
    免刑之判決或不付審理之裁定」。至毒品危害防制條例35條
    之1 第2 款規定，係規範被告行為後法律變更所生新舊法律
    比較適用之準據法，僅屬適用法律之準據法，尚無比較新舊
    法問題，應即適用裁判時即修正後毒品危害防制條例第35條
    之1 規定，先予說明。
  ㈣犯毒品危害防制條例第10條施用第一級、第二級毒品之罪者
    ，檢察官應先聲請法院裁定將被告令送勒戒處所觀察、勒戒
    ，經觀察、勒戒後，認無繼續施用毒品傾向者，應由檢察官
    為不起訴之處分，且經觀察、勒戒執行完畢釋放後，3 年內
    再犯第10條之罪，檢察官應依一般刑事訴訟程序予以起訴論
    罪科刑，此觀諸修正後毒品危害防制條例第20條第1 、2 項
    、第23條第2 項規定自明。經查，被告前於100 年間因施用
    毒品案件，經臺灣臺中地方法院以100 年度毒聲字第321 號
    裁定送勒戒處所觀察、勒戒後，認無繼續施用毒品傾向，於
    100年6月15日觀察、勒戒執行完畢釋放，並經臺灣臺中地方
    檢察署檢察官以100 年度毒偵字第1711號為不起訴處分確定
    等情，此有臺灣高等法院被告前案紀錄表、臺灣臺中地方檢
    察署刑案資料查註紀錄表各1 份附卷可參。被告前既曾因施
    用毒品案件，經觀察、勒戒後，復因施用毒品，其於前開觀
    察、勒戒執行完畢釋放後3 年內，各再犯本案施用第二、一
    級毒品罪，依修正後毒品危害防制條例第23條第2 項規定，
    屬應依法論罪科刑之行為。依前開說明，被告上開所為，係
    於100年6月15日觀察、勒戒執行完畢釋放後3 年內，各再犯
    毒品危害防制條例第10條第2 、1 項施用第二、一級毒品罪
    。
  ㈤從而，被告於本院審判中自白內容，核與前揭事證相符，應
    堪採信，本案事證明確，其所為上開各犯行，均堪認定。
三、論罪科刑部分：
  ㈠按海洛因、甲基安非他命分別為毒品危害防制條例第2 條第2
     項第1 、2 款所明定之第一、二級毒品。核被告就犯罪事
    實欄一、㈠部分所為，係犯毒品危害防制條例第10條第2 項
    施用第二級毒品罪；另就犯罪事實欄一、㈡部分所為，係犯
    毒品危害防制條例第10條第1 項施用第一級毒品罪。
  ㈡被告各次持有第二、一級毒品進而施用，其持有之低度行為
    分別為施用之高度行為所吸收，均不另論持有毒品之罪。
  ㈢被告所犯上開2 罪，罪名各別，行為互異，應分論併罰。
  ㈣按刑法第47條第1 項規定：「受徒刑之執行完畢，或一部之
    執行而赦免後，5 年以內故意再犯有期徒刑以上之罪者，為
    累犯，加重本刑至二分之一。」有關累犯加重本刑部分，不
    生違反憲法一行為不二罰原則之問題。惟其不分情節，基於
    累犯者有其特別惡性及對刑罰反應力薄弱等立法理由，一律
    加重最低本刑，於不符合刑法第59條所定要件之情形下，致
    生行為人所受之刑罰超過其所應負擔罪責之個案，其人身自
    由因此遭受過苛之侵害部分，對人民受憲法第8 條保障之人
    身自由所為限制，不符憲法罪刑相當原則，牴觸憲法第23條
    比例原則。於此範圍內，有關機關應自本解釋公布之日起2 
    年內，依本解釋意旨修正之。於修正前，為避免發生上述罪
    刑不相當之情形，法院就該個案應依本解釋意旨，裁量是否
    加重最低本刑（司法院釋字第775 號解釋文參照）。至司法
    院釋字第775 號解釋，依解釋文及理由之意旨，係指構成累
    犯者，不分情節，一律加重最低本刑，於不符合刑法第59條
    所定要件之情形下，致生行為人所受之刑罰超過其所應負擔
    罪責之個案，不符罪刑相當原則、比例原則。於此範圍內，
    在修正前，為避免發生上述罪刑不相當之情形，法院就該個
    案應裁量是否加重最低本刑；依此，本解釋係指個案應量處
    最低法定刑、又無法適用刑法第59條在內之減輕規定情形時
    ，法院應依本解釋意旨裁量不予加重最低本刑（最高法院10
    8 年度台上字第976 號判決要旨參照）。經查，被告曾於10
    0年間因幫助製造第二級毒品案件，經本院以100年度訴字第
    1822號判決判處有期徒刑2年2月確定，經移送入監，於102
    年1月15日因縮短刑期假釋出監並付保護管束，並於102 年6
     月14日保護管束期滿視為執行完畢等情，此有臺灣高等法
    院被告前案紀錄表、臺灣臺中地方檢察署刑案資料查註紀錄
    表各1 份附卷可參，其受徒刑之執行完畢後，於5 年內故意
    再犯本案有期徒刑以上之各罪，均應依刑法第47條第1 項規
    定，論以累犯；復參酌其所犯施用第二、一級毒品罪，依其
    犯罪情節，均無應量處最低法定刑，否則有違罪刑相當原則
    ，暨有因無法適用刑法第59條酌量減輕其刑之規定，致其人
    身自由遭受過苛侵害之情形，自無司法院釋字第775 號解釋
    之適用。爰依刑法第47條第1 項規定及司法院釋字第775號
    解釋文，均依法加重其刑。
　㈤毒品危害防制條例第17條第1項規定所稱「供出毒品來源，因
    而查獲其他正犯或共犯者」，係指犯罪行為人供出毒品來源
    之對向性正犯，或與其具有共同正犯、共犯（教唆犯、幫助
    犯）關係之毒品由來之人的相關資料，使調查或偵查犯罪之
    公務員得據以對之發動調查或偵查程序，並因此而確實查獲
    其人、其犯行者，始足該當。如犯罪行為人所自白或指認為
    毒品由來之人，僅有綽號而難以確定其特徵致無法調查，或
    有調查或偵查犯罪職權之公務員，已事先得知其他正犯或共
    犯參與犯罪，並非因被告之供述始查獲者，均與上開之規定
    要件不合（最高法院101年度台上字第3290號判決要旨參照
    ）。經查，被告於警詢及偵訊中表示，其施用第一級毒品海
    洛因來源，係綽號「大仔」即另案被告游安勗等情，此有被
    告警詢、偵訊筆錄各1 份（參見警卷第2頁；偵查卷宗17頁
    反面）附卷可參，然經本院向警方確認後，係因警方事先以
    通訊監察方式查獲另案被告游安勗，並無因被告事後陳述其
    毒品來源而查獲其他正犯或共犯等情，此有員警102年10月1
    1日職務報告1份（參見本院102年度訴字第2098號卷宗第10
    頁）附卷可參，核與毒品危害防制條例第17條第1 項規定不
    符，爰不予減輕其刑，附此敘明。
　㈥至被告之選任辯護人以被告犯後坦承於上開時地，為施用毒
    品犯行且無施用毒品習慣，請求本院依刑法第59條減刑（參
    見本院110 年度訴緝字第189號卷宗第146頁）云云，經查，
    刑法第59條規定犯罪情狀可憫恕者，得酌量減輕其刑，固為
    法院依法得自由裁量之事項，然非漫無限制，必須犯罪另有
    特殊之原因與環境，在客觀上足以引起一般同情，認為即予
    宣告法定低度刑期尤嫌過重者，始有其適用。是為此項裁量
    減刑時，必須就被告全部犯罪情狀予以審酌在客觀上是否有
    足以引起社會上一般人之同情，而可憫恕之情形，始稱適法
    （最高法院88年度台上字第6683號判決要旨參照）；至於犯
    罪之動機、犯罪之手段、次數、情節或犯罪後之態度等情狀
    ，僅可為法定刑內從輕科刑之標準，不得據為酌量減輕之理
    由（最高法院95年度台上字第1319號判決意旨參照）。被告
    上揭施用第二、一級毒品犯行，已如前述，依被告之犯罪情
    狀，在客觀上尚無從認為有足以引起一般同情之情形，衡諸
    社會一般人客觀標準，本案衡情並無何等足以引起一般同情
    之客觀情狀而應予以憫恕，爰均不依刑法第59條酌減其刑，
    故辯護人請求依刑法第59條規定酌減刑期，並無理由。
　㈦爰審酌被告前因施用毒品案件，經觀察、勒戒執行完畢釋放
    後，仍未能徹底戒絕毒品，復犯本案施用毒品罪，顯見其無
    戒毒悔改之意，惟念其施用毒品手段、施用毒品乃自戕一己
    身體健康，尚未對他人造成危害，且犯後已坦承犯行，態度
    尚可暨其學經歷及家庭生活情況（詳見本院110 年度訴緝字
    第189號卷宗第144頁所示）等一切情狀，各量處如主文所示
    之刑，並就施用第二級毒品部分，諭知易科罰金之折算標準
    。
　㈧按裁判確定前犯數罪者，併合處罰之。但有下列情形之一者
    ，不在此限：得易科罰金之罪與不得易科罰金之罪。得易
    科罰金之罪與不得易服社會勞動之罪。得易服社會勞動之
    罪與不得易科罰金之罪。得易服社會勞動之罪與不得易服
    社會勞動之罪。前項但書情形，受刑人請求檢察官聲請定應
    執行刑者，依第51條規定定之，刑法第50條定有明文。是被
    告所犯上揭2 罪，分別為得易科罰金之罪與不得易科罰金之
    罪，依上揭規定，自不得併合處罰；至被告於本案判決確定
    後，得請求檢察官聲請定應執行刑，附此敘明。　
四、沒收部分：按查獲之第一級、第二級毒品及專供製造或施用
    第一級、第二級毒品之器具，不問屬於犯罪行為人與否，均
    沒收銷燬之，毒品危害防制條例第18條第1 項定有明文。經
    查，扣案香菸2支（分別驗前淨重0.7697公克，驗餘淨重0.7
    104公克；驗前淨重0.7883公克，驗餘淨重0.7482公克），
    經送驗後係摻有第一級毒品海洛因等情，且係被告於犯罪事
    實欄一、㈡所示施用海洛因後所剩餘，已如前述，且該香菸
    已無法與毒品析離，均屬違禁物，不問是否屬於犯罪行為人
    所有與否，依毒品危害防制條例第18條第1 項前段規定，併
    予宣告沒收銷燬之。又鑑定耗損毒品，既已滅失，即無庸併
    予宣告沒收銷燬，附此敘明。
據上論斷，應依刑事訴訟法第273 條之1 第1 項、第299 條第1
項前段，毒品危害防制條例第10條第2 、1 項、第18條第1 項前
段，刑法第11條、第47條第1項、第41條第1 項前段，判決如主
文。
本案經檢察官廖弼妍提起公訴，檢察官林卓儀到庭執行職務。
中　　華　　民　　國　　111 　年　　1 　　月　　26　　日
                  刑事第五庭    法　官  唐中興
以上正本證明與原本無異。
如不服本判決應於收受送達後20日內向本院提出上訴書狀，並應
敘述具體理由；其未敘述上訴理由者，應於上訴期間屆滿後20日
內向本院補提理由書（均須按他造當事人之人數附繕本）「切勿
逕送上級法院」。
　                        　　　書記官  莊玉惠
中　　華　　民　　國　　111 　年　　1 　　月　　26　　日
【附錄】：本案判決論罪科刑法條全文
毒品危害防制條例第10條
施用第一級毒品者，處6月以上5年以下有期徒刑。
施用第二級毒品者，處3年以下有期徒刑。